臺灣高等法院臺南分院刑事判決　 94年度重上更(二)字第292號
上　訴　人
即　被　告　甲○○
指定辯護人　本院公設辯護人乙○○
上列上訴人因違反槍砲彈藥刀械管制條例案件，不服臺灣臺南地
方法院87年度訴字第994號中華民國88年7月26日第一審判決（起
訴案號：臺灣臺南地方法院檢察署87年度偵字第七七五三、七八
六二、八二二七號），提起上訴，本院判決如下：
    主  文
原判決撤銷。
甲○○無罪。
    理  由
一、公訴意旨略以：被告甲○○於民國（下同）八十七年六月間
    ，在台南市○○路○段七０一巷六十三之一號、台南市○○
    ○街二０七巷二十號，未經許可，無故持有手槍一支，並於
    同年六月三十日交付蔡子玄，尚未返還，於同年七月八日十
    三時二十分許，為警在台南市○○○街二０七巷二十號查獲
    ，並扣得該手槍一支，因認被告甲○○涉犯修正前槍砲彈藥
    刀械管制條例第七條第四項之罪嫌。
二、按犯罪事實應依證據認定之，無證據不得認定犯罪事實；又
    不能證明被告犯罪或其行為不罰者應諭知無罪之判決。刑事
    訴訟法第一百五十四條第二項、第三百零一條第一項分別定
    有明文。次按刑事訴訟法第一百六十一條已於九十一年二月
    八日修正公布，修正後同條第一項規定：檢察官就被告犯罪
    事實，應負舉證責任，並指出證明之方法。因此，檢察官對
    於起訴之犯罪事實，應負提出證據及說服之實質舉證責任。
    倘其所提出之證據，不足為被告有罪之積極證明，或其闡明
    之證明方法，無從說服法官以形成被告有罪之心證，基於無
    罪推定之原則，自應為被告無罪判決之諭知（最高法院九十
    二年度台上字第一二八號判決意旨可資參照）。
三、本件公訴人認被告甲○○涉犯前開犯行，無非係以：証人蔡
    子玄於警訊及偵查中均指証該把手槍係被告甲○○交付；並
    有扣案之手槍一把可資佐証等情為主要論罪依據。訊據被告
    堅詞否認有何前開犯行，辯稱【扣案之手槍非其所有，亦未
    將該把手槍交付與証人蔡子玄】等語。
四、經查：
  (一)証據能力部分：
  １關於偵查卷附之呼叫器譯文部分（偵字第七七五三號卷第二
    十五頁）：被告否認有與証人蔡子玄所持有之0000000000號
    呼叫器聯繫，並在該呼叫器上留言【子玄，我黑記，你向我
    借的那一支快還給我，看怎麼樣和我連絡】、【子玄，我黑
    記，你要是不還給我，沒關係，若你出事我要找你的家人朋
    友，要做成這樣別怪我黑記沒告訴你】等語。而証人即本件
    查獲之警員盧永健於本院上訴審審理時，雖具結稱【在查獲
    蔡子玄毒品案之呼叫器內的語音信箱內查知】等語（見本院
    上訴卷第六十一頁背面），然証人盧永健亦証述【並未將該
    譯文之錄音錄起來】（見同上頁），則既無將該留言之錄音
    錄起來，本院即無從比對調查該錄音譯文內容之真正，及是
    否確係【被告之留言】，從而該呼叫器譯文即不得作為本件
    之証據。
  ２按被告以外之人於審判外之陳述，雖不符前四條之規定，而
    經當事人於審判程序同意作為證據，法院審酌該言詞陳述或
    書面陳述作成時之情況，認為適當者，亦得為證據。當事人
    、代理人或辯護人於法院調查證據時，知有第一百五十九條
    第一項不得為證據之情形，而未於言詞辯論終結前聲明異議
    者，視為有前項之同意，刑事訴訟法第一百五十九條之五定
    有明文。查本院準備程序期日，被告對於証人蔡子玄警、偵
    訊、原審之供述，均未爭執此部分之証據能力，揆之上開規
    定，均得作為本件之証據。
  (二)証人蔡子玄於警訊時雖供証：【（警方於右記時、地查獲之
    槍械是何人所有）是一位綽號『黑記』男子甲○○於八十七
    年六月三十日交給我】、【甲○○說要我將槍枝整理後交給
    他，我說我不會修理，但他還是將槍械交給我後就離開】等
    語（見編號十二警訊卷第一頁背面至第二頁）。嗣於原審審
    理時，証人蔡子玄則供証：「當時整把槍是散落的，是事後
    警察組合後才完整的」等語（原審卷一二一頁）；証人即員
    警盧永健亦証述：查獲當時槍枝是散亂狀態，當時是由一位
    同事花了一段時間組裝的等語（見原審卷一五五頁），足見
    為警查獲時，該槍械係散亂之零件，嗣經警員【組裝後始成
    為扣案之完整手槍】，可堪認定。則証人蔡子玄於警訊時所
    証被告將【槍枝交其整理】云云，究係指何事，已非無疑。
    況依証人蔡子玄上開証詞，其既向被告稱【不會修理】，何
    以被告仍將該散亂之槍械零件放在証人蔡子玄處，亦啟人疑
    竇。再稽之証人蔡子玄於警訊時係供稱：「甲○○說要我將
    槍枝整理後交給他，我說我不會修理，但他還是將槍械交給
    我就離開了。」，已如上述。於偵查中檢察官訊及：「被查
    獲之槍，何人的？」一節，証人蔡子玄答稱：「甲○○的，
    他丟了就走了，他要我修理，但我不懂，我與他一起放在朋
    友阿偉那裡。」（見偵字第八二二七號第十一頁背面）。於
    原審審理時，初則供稱：「槍是甲○○的，他把槍丟在我朋
    友處。」（見原審卷第十三頁背面），嗣後又改稱：「槍是
    甲○○的，我跟他一起去藏。」（見原審卷第三十二頁背面
    ）。証人蔡子前後供証亦明顯矛盾不一；迨至本院上訴審審
    理時，証人蔡子玄更証述【（你有無說槍枝是甲○○的）是
    我欠他的錢才這樣講說是他的槍】等語（見本院上訴卷第六
    十二頁），則証人蔡子玄上開警、偵訊及原審所証【該槍械
    （或零件）是被告所有】云云，已難信採。
  (三)再者，本件扣案之槍械（零件），係証人蔡子玄於八十七年
    七月八日十三時二十分許，帶同台南市警察局員警至台南市
    ○○○街二０七巷二十號証人黃偉群住處，並在該處起出該
    散亂之槍枝零件（嗣再經組合完成扣案之手槍），又據証人
    蔡子玄、黃偉群分別証述在卷（見編號十二警訊卷第一頁背
    面、原審卷第一五五頁背面），則若果真該槍械係被告所有
    ，並交付與証人蔡子玄，何以竟藏放在証人黃偉群處？另証
    人黃偉群於原審雖又証述【（是否聽過甲○○向蔡子玄討過
    槍枝）有，因為甲○○一段時間急著找蔡子玄，我問他何事
    ，後來甲○○才說是槍枝的事，他有寄放槍枝於蔡子玄，但
    我不知道槍枝在我家】等語（見原審卷第一五六頁）。証人
    黃群健既稱【從頭到尾不知有槍枝放在伊家】之情（見原審
    卷第一五五頁背面），其並未親見藏放該槍械零件之事，則
    証人黃群健所稱之【甲○○說有寄放槍枝在蔡子玄處】，是
    否即為本件查獲之槍械零件，亦非無疑。況証人黃群健係証
    人蔡子玄之友人，而本件槍械零件又係在証人黃群健住處查
    獲，証人黃群健顯有利害關係，從而其証詞之真實性顯非毫
    無疑慮，亦難以証人黃群健之証詞，即據為被告有罪之認定
    。
  (四)綜上所述，証人蔡子玄警、偵訊、原審所為不利被告之供証
    ，既有前後明顯不一矛盾之處；而查獲扣案槍械零件之地點
    又係在証人黃群健住處，則証人黃群健於原審所為前開不利
    被告之証詞，其真實性亦有疑義，自難以証人蔡子玄、黃群
    健之証詞，即據為被告不利之認定。此外，遍查全卷又無其
    他証據可資佐証証人蔡子玄、黃群健証詞之真實性，檢察官
    亦未能提出其他補強証據以資証明，揆之前開規定及最高法
    院判決意旨，本院依檢察官其所提出之證據，不足為被告有
    罪之積極證明，基於無罪推定之原則，應認不能証明被告犯
    罪。
五、原審未詳予審酌全卷証據資料，遽為被告有罪之判決，自有
    未當；被告上訴意旨，否認犯罪，並指摘原判決不當，非無
    理由，自應由本院予以撤銷，並為被告無罪之判決。
據上論結，應依刑事訴訟法第369條第1項前段、第364條、第301
條第1項，判決如主文。
本案經檢察官許仲瑩到庭執行職務。
中　　華　　民　　國　　94　　年　　8 　　月　　17　　日
                  刑事第四庭    審判長法　官  鄭文肅
                                      法　官  蔡美美
                                      法　官  陳珍如
以上正本證明與原本無異。
檢察官如不服本判決，應於收受本判決後十日內向本院提出上訴
書。其未敘述上訴理由者並得於提起上訴後十日內向本院補提理
由書。
　　　　　　　　　　　　　　　　　　　書記官  岑  玢
中　　華　　民　　國　　94　　年　　8 　　月　　17　　日
